臺灣高等法院臺中分院刑事裁定　　　　　 96年度抗字第356號
抗　告　人
即　受刑人　　甲○○
上列抗告人因聲請撤銷緩刑案件，不服臺灣彰化地方法院中華民
國96年4月3日裁定（95年度撤緩字第32號），提起抗告，本院裁
定如下：
    主  文
抗告駁回。
    理  由
一、抗告意旨略以：(一)抗告人前於民國94年10月間，因未經許可
    持有可發射子彈具有殺傷力之改造手槍，嗣於95年9月5日，
    經臺灣彰化地方法院以95年度訴字第760號判處有期徒刑1年
    8月，併科罰金新台幣（下同）6萬元，緩刑 5年，於95年10
    月23日確定（下稱前案），是抗告人行為時係94年10月間，
    當時刑法第75條之1尚未實施，而受緩刑之宣告為 95年9月5
    日，亦非刑法施行法第6條之1所規定「於94年1月7日刑法修
    正施行前，受緩刑之宣告」之情形，故應回歸其事項之性質
    ，決定其應適用之規定或準據法。而刑法第 1條明定罪刑法
    定原則，抗告人於行為時，修正後之刑法第 75條之1既尚未
    施行，則應適用行為時仍屬有效施行之舊刑法第75條。再者
    ，緩刑應有刑法第2條第1項新舊法比較適用之問題，而依刑
    法第2條第1項之「從舊從輕」原則，本案應適用舊刑法第75
    條之規定，以決定是否應撤銷緩刑。(二)縱本件應適用新修正
    刑法第75條之1之規定，惟新修正刑法第75條之1係明定：「
    受緩刑之宣告，而有下列情形之一，足認原宣告之緩刑難收
    其預期效果，而有執行刑罰之必要者，得撤銷其宣告」，從
    而，是否「足認原宣告之緩刑難收其預期效果，而有執行刑
    罰之必要者」即為法官應為衡量之因素，抗告人係於緩刑前
    犯他罪，而在緩刑期內受拘役之宣告，惟詳閱原裁定書，既
    未記載抗告人有何足認「原宣告之緩刑難收其預期效果，而
    有執行刑罰之必要者」之理由記載。(三)再者，新修正刑法第
    75 條之1之裁量撤銷，目的在讓法官衡量受宣告人各項相關
    因素，以決定是否撤銷緩刑宣告，故似有開言詞辯論之必要
    ，然本件原審院既未曾為言詞辯論，亦未為任何調查與裁量
    ，即為撤銷緩刑之裁定，亦有未洽。為此提起抗告請求撤銷
    原裁定，另為適當之裁定云云。
二、惟查：
  (一)按受緩刑之宣告，於緩刑期內因故意犯他罪，而在緩刑期內
    受得易科罰金之有期徒刑、拘役或罰金之宣告確定者，足認
    原宣告之緩刑難收其預期效果，而有執行刑罰之必要者，得
    撤銷其宣告，94年2月2日修正公布，並自95年7月1日起施行
    之刑法第75條之1第1項第2款定有明文。又於中華民國94年1
    月 7日刑法修正施行前，受緩刑之宣告，94年1月7日修正刑
    法施行後，仍在緩刑期內者，適用94年1月7日修正施行之刑
    法第 75條、第75條之1及第76條規定，刑法施行法第6條之1
    亦定有明文。查，前案係於95年9月5日，經原審法院判處抗
    告人應執行有期徒刑1年8月，罰金6萬元，緩刑5年，嗣於95
    年10月23日確定等情，有前案判決書及臺灣高等法院被告前
    案紀錄表附卷可稽，則前案係於刑法修正施行後始宣告緩刑
    ，與刑法施行法第6條之1所指情形有別，自無適用刑法施行
    法第6條之1之理，揆諸上開說明，本件自應適用修正後刑法
    第75條之1規定，合先敘明。
  (二)次按修正後刑法第2條第1項之規定，係規範行為後法律變更
    所生新舊法律比較適用之準據法，於新法施行後，應適用修
    新法第2條第1項之規定，為「從舊從輕」之比較；而刑法第
    2條第1項所處理者，限於行為可罰性之法律規範變更適用關
    係，事關執行之緩刑宣告等相關規定應無新舊法比較問題，
    其適用關係必須是以裁判時之法律為準（最高法院95年度第
    8次刑事庭會議決議參照)。再者，依新刑法施行法第6條之1
    規定：「於中華民國94年1月7日刑法修正施行前，受緩刑之
    宣告，94年1月7日修正刑法施行後，仍於緩刑期內者，適用
    94年1月7日修正施行之刑法第75條 、第75條之1及第76條規
    定」，是不論緩刑宣告係在新法施行前而適用舊法為之，或
    新法施行後適用新法為之，只要在新法實施後，仍在緩刑宣
    告期間者，皆得依新法規定撤銷緩刑，抗告人以其持有改造
    槍枝時，修正後之刑法第 75條之1尚未施行，故應適用行為
    時仍屬有效施行之舊刑法第75條，審酌是否撤銷緩刑，顯係
    誤解法律之規定，尚非適法之抗告事由。
  (三)依新修正刑法第 75條之1該條規定之立法意旨：「在緩刑期
    內受得易科罰金之有期徒刑之宣告者，列為應撤銷緩刑事由
    之規定，過於嚴苛，而排除為第75條應撤銷緩刑之事由，移
    列至得撤銷緩刑事由，俾使『法官依被告再犯情節，而裁量
    是否撤銷先前緩刑之宣告』；其次，如有前開事由，但判決
    宣告拘役、罰金時，可見行為人仍未見悔悟，有列為得撤銷
    緩刑之事由，以資彈性適用，爰於第 1項第1款、第2款增訂
    之。且本條採用裁量撤銷主要意義，賦予法院撤銷與否之權
    限，特規定實質要件為『足認原宣告之緩刑難收其預期效果
    ，而有執行刑罰之必要』，供作審認之標準」。亦即於上開
    「得」撤銷緩刑之情形，法官應依職權本於合目的性之裁量
    ，妥適審酌被告所犯前後數罪間，關於法益侵害之性質、再
    犯之原因、違反法規範之情節是否重大、被告主觀犯意所顯
    現之惡性及其反社會性等情，是否已使前案原為促使惡性輕
    微之被告或偶發犯、初犯改過自新而宣告之緩刑，已難收其
    預期之效果，而確有執行刑罰之必要，此與刑法第 75條第1
    項（即應撤銷緩刑之事由）所定之要件有一具備，即毋庸再
    行審酌其他情狀，應逕予撤銷緩刑之情形不同。查，抗告人
    於94年10月間，持有具有殺傷力之改造手槍後，隨即於94年
    12月間，再與陳石桓、黃宗麟等人，基於偽造特種文書之犯
    意，偽造吳建璋、劉政偉之汽車駕駛執照，經臺灣臺中地方
    法院於95年12月27日以95年中簡字第2540號判處拘役50日，
    於96年2月5日確定（下稱後暗）。觀諸抗告人於前案（即94
    年10月間持有具殺傷力之改造槍枝）尚未經警查獲前，旋即
    再行起意，另從事偽造文書之犯行，實未見深自反省之悔意
    。雖抗告人後案所為之犯行為與前案之犯行，犯罪態樣並非
    完全一致，惟抗告人確有不知悔改，續行犯罪之惡意，堪認
    抗告人非屬偶蹈法網或惡性輕微，因一時失慮始羅刑章。至
    抗告人以原審於本件撤銷緩刑宣告之裁定前並未給予其言詞
    辯論之機會，而認原審違背正當法律程序，惟按刑事訴訟法
    第 222條規定：「裁定因當庭之聲明而為之者，應經訴訟關
    係人之言詞陳述。為裁定前有必要時，得調查事實」，故法
    院於裁定之前，對於是否訊問抗告人以為調查，有其裁量權
    ，即得視有無必要而決定是否訊問被告。本件抗告人因犯偽
    造文書罪致前案所受之緩刑宣告應予撤銷，事已至明，原審
    未予行言詞辯論，並無不合，尚難執此指摘原審裁定之程序
    有所違誤。從而原審依新修正刑法第 75條之1第1項第1款之
    規定，審酌緩刑之基本目的，認前案有執行刑罰之必要，因
    而撤銷抗告人前案緩刑之宣告，核無違誤，抗告人仍執前詞
    指摘原裁定不當，為無理由，應予駁回。
四、據上論結，應依刑事訴訟法第412條，裁定如主文。
中　　華　　民　　國　　96　　年　　5　　月　31　　日
            刑事第十庭  審判長法　官　林　照　明
                              法　官　李  平　勳
                              法　官　蔡  名　曜
上列正本證明與原本無異。
不得抗告。
                              書記官　劉　恒　宏
中　　華　　民　　國　　96　　年　　6　　月　 5　　日
